【裁判字號】    97,上訴,1485
【裁判日期】    970815
【裁判案由】    毒品危害防制條例
【裁判全文】
臺灣高等法院刑事判決                97年度上訴字第1485號
    上  訴  人
    即  被  告  甲○○
    選任辯護人  沙  洪  律師
    上  訴  人
    即  被  告  丁○○
    選任辯護人  郭承昌  律師
                趙元昊  律師
                許瑞榮  律師
上列上訴人因毒品危害防制條例案件，不服台灣板橋地方法院96
年度訴字第2002號，中華民國96年10月30日第一審判決（起訴案
號：台灣板橋地方法院檢察署96年度偵字第8251、10395 號）提
起上訴，判決如下：
    主    文
原判決關於甲○○、丁○○部分撤銷。
甲○○共同販賣第三級毒品，處有期徒刑陸年。扣案附表編號一
至四所示之物，均沒收。
丁○○共同販賣第三級毒品，處有期徒刑伍年。扣案附表編號一
至四所示之物，均沒收。
    事     實
壹、甲○○（綽號「發哥」）、丁○○明知愷他命（即俗稱「Ｋ
    他命」）屬於經公告列為毒品危害防制條例第2 條第2 項第
    3 款的第三級毒品，不得非法販賣。
貳、甲○○基於意圖營利而販入Ｋ他命的犯意，先於民國96年4
    月9 日，以1 公斤新台幣（下同）50萬元價格，經由丁○○
    接洽，向「黑點」購買7 公斤Ｋ他命，約定總價340 萬元，
    由甲○○派人前往高雄取貨。
參、丁○○基於幫助甲○○販賣第三級毒品的犯意，以所持有
    0000000000號行動電話與「黑點」聯絡交款及買毒事宜。
    96年4 月9 日下午5 時許，甲○○交付丁○○現金1 袋，計
    340 萬元。
    丁○○即自台北縣新莊市駕駛1572-PE 號牌自用小客車，搭
    載不知情，18歲以上未滿20歲之丙○○南下高雄市。於同日
    晚間10時許，前往高雄市某電子遊戲場店前，將前述現金交
    付駕車前來的「黑點」，而販入「黑點」交付以黑色行李箱
    盛裝的Ｋ他命7 包（總淨重7143.32 公克）。
    丁○○即將前述行李箱交由丙○○單獨改搭和欣客運巴士返
    回台北，轉交甲○○。
肆、丙○○於翌（10）日凌晨4 時許，返抵台北縣三重市，即轉
    乘計程車前往新莊「六度空間網咖」。於車上，丙○○以其
    所有0000000000號行動電話，撥打甲○○所有0000000000號
    行動電話，通知甲○○。甲○○即告知丙○○行李箱內裝物
    為「褲（即Ｋ他命的黑話）」；丙○○知情後，竟基於運輸
    Ｋ他命的犯意，繼續搭乘計程車將前述Ｋ他命運往「六度空
    間網咖」。
伍、同日上午6 時許，甲○○由不知情的朱國勝駕駛3811-PE 號
    牌自用小客車搭載前往「六度空間網咖」。
    丙○○（已經原審判決運輸毒品罪刑確定）見甲○○抵達，
    即將該批Ｋ他命連同行李箱放入3811-PE 號牌自用小客車後
    行李箱。於放置之際，為埋伏於現場的海巡署員警圍捕逮獲
    ，當場扣得甲○○所有上述行李箱、Ｋ他命及0000000000號
    行動電話SIM 卡等物；另扣得丙○○所有0000000000號行動
    電話SIM卡。
    理    由
壹、證據能力
一、被告甲○○及辯護人對於卷證的證據能力均表示無意見（本
    院97年4 月18日準備程序筆錄第4 頁）。
二、被告丁○○及辯護人於本院準備程序，除主張：被告丁○○
    於警詢遭警刑求毆打，所為陳述並無證據能力之外，對於其
    他卷證的證據能力均表示無意見（本院97年5 月5 日筆錄第
    5-6 頁）。經本院傳訊被指稱刑求的員警乙○○到庭結證，
    除經否認刑求外，被告丁○○並未提出有關刑求的證據以供
    調查審理，也查無其他有關員警不當取供的事證。應認被告
    刑求抗辯不能採認，被告丁○○的警詢筆錄依法仍得作為證
    據。
貳、認定犯罪事實所憑的證據
一、被告甲○○、丁○○坦承由被告甲○○於上述時、地，交付
    被告丁○○現金1 袋，由被告丁○○駕車搭載被告丙○○南
    下高雄，向「黑點」購入Ｋ他命，由丙○○單獨搭車運回新
    莊「六度空間網咖」，於交予被告甲○○、放置在甲○○搭
    乘的自小客車後行李箱之際，為海巡署員警當場查獲的事實
    。
二、被告甲○○、丁○○所持用的0000000000、0000000000、
    0000 000000 號行動電話通訊監察譯文（偵0000-000） 。
    證實被告2 人前述自白與事實相符。
三、扣案附表所示Ｋ他命、行李箱及行動電話SIM卡。
四、內政部警政署刑事警察局96年5 月28日刑鑑字第0960065116
    號鑑定書，鑑定結果：「送驗Ｋ他命7 包，總毛重7291.79
    公克（包裝塑膠袋總重約148.47公克）。檢出第三級毒品愷
    他命命成分，純度約78% ，純質淨重共5571.78 公克（偵一
    173） 。
參、被告甲○○坦承於上述時、地，意圖營利而販入第三級毒品
    Ｋ他命的事實，但辯稱：「僅交付150 萬元予被告丁○○購
    買3 公斤Ｋ他命，其他4 公斤並不知情。當初供稱購買7 公
    斤是幫被告丁○○脫罪。」等語。
    被告丁○○辯稱：「僅有幫助被告甲○○的意思，應僅構成
    幫助犯，原審判刑太重。」等語。
肆、對於被告辯解的認定
一、被告甲○○前於警偵及原審僅供稱：「1 公克650 元，預計
    花3 萬2 買50克，自己吸食用。」等語（偵72-73、148-149
    、162、原審14）。
    然於原審準備程序，被告丁○○、丙○○就被訴犯罪事實為
    認罪陳述後，被告甲○○則坦承：「我承認是要把340 萬元
    的毒品拿去賣，是我拿340 萬元叫被告丁○○、丙○○去高
    雄。查獲當時正準備從丙○○那兒收受全部的毒品。」等語
    （原審70-71） 。
    審酌被告甲○○於警偵及原審訊問時，因剛遭查獲、事發突
    然，所言難免避重就輕，此為人之常情；嗣於原審準備程序
    ，因被告丁○○、丙○○皆已認罪，且經與選任辯護人郭承
    昌律師確認答辯內容後，即坦承犯行，並交代犯行始末，與
    被告丁○○於原審結證情節相符（原審104-106） 。
    參酌被告甲○○若僅出資150 萬元購買3 公斤Ｋ他命，被告
    丁○○卻將價值近200 萬元的其餘4 公斤Ｋ他命一併交由被
    告丙○○運交被告甲○○，顯與常情有違。應認被告甲○○
    於原審準備程序供述購買7 公斤Ｋ他命的事實與事證相符，
    可以採信。
二、販賣毒品罪，不以販入之後再行賣出為構成要件。只須以營
    利為目的將毒品販入或賣出，有一於此，犯罪即屬完成。最
    高法院92年台上1288號判決參照。
    扣案Ｋ他命7 包，總淨重7143.32 公克，顯然並非單純供施
    用甚明；被告甲○○也坦承為販毒而購入。被告甲○○意圖
    營利而販入毒品Ｋ他命的事實，可以認定。
三、刑法關於正犯、幫助犯的區別，是審酌主觀的犯意及客觀的
    犯行為標準。
    凡以自己犯罪的意思而參與犯罪，無論所參與是否犯罪構成
    要件的行為，皆為正犯。
    以幫助他人犯罪的意思而參與犯罪，所參與，若是犯罪構成
    要件的行為，也是正犯。
    唯有以幫助他人犯罪的意思而參與犯罪，且所參與又為犯罪
    構成要件以外的行為，才屬於從犯。最高法院95年台上3886
    號、92年台上5407號判決參照。
    被告甲○○固曾供稱：「被告丁○○他們只知道我要7 公斤
    的毒品，不知道我要做什麼。」等語（原審71）。被告丁○○也辯稱：是基於幫助的意思，僅構成幫助犯等語。
    經查：
１、被告丁○○於本院坦承：「購買毒品，錢是我拿下去交給「
    黑點」。毒品是黑點交給我。購買毒品是由我聯絡。」等語
    （本院48反面），並有丁○○所持用0000000000號行動電話
    與賣方聯絡的通訊監察譯文可憑（偵0000-000） 。
２、被告丁○○聯絡買入毒品，再攜鉅款親自向「黑點」販入Ｋ
    他命；縱使是以幫助犯罪的意思而參與犯罪，因所參與，是
    販賣毒品犯罪的構成要件行為，即屬正犯。所辯不能採信。
伍、撤銷改判的理由
一、撤銷原判決的理由
（一）被告丁○○聯絡接洽買入毒品，並攜鉅款親自向「黑點」
      販入Ｋ他命。參與販賣毒品犯罪的構成要件行為，應認與
      被告甲○○成立販賣毒品罪共同正犯。原審論以運輸毒品
      罪，應有誤會。
（二）量刑輕重，固屬事實審法院得依職權自由裁量事項，但為
      求個案裁判的妥當性，仍應受比例原則及公平原則限制。
      刑事審判旨在實現刑罰權分配的正義，法院對有罪被告科
      刑，應符合罪刑相當的原則，使輕重得宜，罰當其罪，此
      所以刑法第57條明定科刑時應審酌一切情狀，尤應注意該
      條各款所列事項以為科刑輕重的標準。最高法院93年台上
      5073號、93年台上6726號判決參照。
      被告甲○○、丁○○販賣的毒品為第三級毒品Ｋ他命，未
      及賣出即經查獲，犯罪手段、情狀尚非極惡，且均坦承犯
      行並交代犯行始末，使案情迅速明朗，減省司法資源的浪
      費；原判決對於被告甲○○、丁○○分別論處9 年、6 年
      有期徒刑，不能認為符合比例原則及公平原則，有違罪刑
      相當原則。
（三）被告上訴雖均無理由，但基於如上論述，應予撤銷改判。
二、自為判決的論罪科刑理由
（一）被告甲○○、丁○○所為，均觸犯毒品危害防制條例第4
      條第3 項販賣第三級毒品罪。
（二）被告丁○○雖基於幫助犯罪的意思而參與犯行，因參與販
      賣毒品罪行的構成要件行為，應與被告甲○○成立共同正
      犯。
（三）審酌被告2 人的素行、犯罪動機、目的、所生危害、行為
      角色、坦承犯行並交代犯行始末，使案情明朗，犯後態度
      尚稱良好等一切情狀，認宜分別量處如主文所示刑罰。
（四）扣案第三級毒品愷他命7 包（淨重7143.32 公克、純質淨
      重5571.78 公克）屬違禁物，應依法宣告沒收。
      扣案行李箱1 只、毒品外包裝7 個（總重148.47公克）供
      包裹毒品，防止毒品裸露、逸出及防潮，並便於攜帶，屬
      被告甲○○販入毒品所用之物；附表編號4 扣案
      0000000000號行動電話SIM 卡1 張，屬被告甲○○所有，
      供聯絡販賣毒品所用，均依毒品危害防制條例第19條第1
      項規定，宣告沒收。
陸、適用法律
一、刑事訴訟法第369 條第1 項前段、第364 條、第299 條第1
    項前段。
二、毒品危害防制條例第4 條第3 項、第19條第1 項。
三、刑法第11條前段、第28條、第38條第1項第1款。
中    華    民    國    97    年    8     月    15    日
                  刑事第六庭  審判長法  官  林堭儀
                                    法  官  陳玉雲
                                    法  官  郭豫珍
以上正本證明與原本無異。
如不服本判決，應於收受送達後十日內向本院提出上訴書狀，其
未敘述上訴之理由者並得於提起上訴後十日內向本院補提理由書
（均須按他造當事人之人數附繕本）。
                                    書記官  胡勤義
中    華    民    國    97    年    8     月    18    日
附錄：本案論罪科刑法條全文
毒品危害防制條例第4條
製造、運輸、販賣第一級毒品者，處死刑或無期徒刑；處無期徒
刑者，得併科新臺幣 1 千萬元以下罰金。
製造、運輸、販賣第二級毒品者，處無期徒刑或 7 年以上有期徒
刑，得併科新臺幣 7 百萬元以下罰金。
製造、運輸、販賣第三級毒品者，處 5 年以上有期徒刑，得併科
新臺幣 5 百萬元以下罰金。
製造、運輸、販賣第四級毒品者，處 3 年以上 10 年以下有期徒
刑，得併科新臺幣 3 百萬元以下罰金。
製造、運輸、販賣專供製造或施用毒品之器具者，處 1 年以上 7
年以下有期徒刑，得併科新臺幣 1 百萬元以下罰金。
前五項之未遂犯罰之。
附表：
┌──┬───────────────────────┐
│編號│ 扣  案   物                                  │
├──┼───────────────────────┤
│ 一 │第三級毒品愷他命7包（淨重7143.32公克、純質淨重│
│    │5571.78公克），沒收。                         │
├──┼───────────────────────┤
│ 二 │黑色行李箱1只，沒收。                         │
├──┼───────────────────────┤
│ 三 │毒品外包裝7個（合計總重148.47公克），沒收。   │
├──┼───────────────────────┤
│ 四 │0000000000號（甲○○）行動電話SIM卡1張，沒收。│
├──┼───────────────────────┤
│ 五 │0000000000號（丙○○）行動電話SIM卡1張。      │
└──┴───────────────────────┘


司法院資訊處製作；財團法人民間司法改革基金會備份。
